【裁判字號】    98,消債更更,3
【裁判日期】    981130
【裁判案由】    更生事件
【裁判全文】
臺灣士林地方法院民事裁定           98年度消債更更字第3號
債  務  人  甲○○
代  理  人  劉韋廷律師
上列當事人聲請更生事件，本院裁定如下：
    主  文
債務人甲○○自中華民國九十八年十二月四日十七時起開始更生
程序。
命司法事務官進行本件更生程序。
    理  由
一、按債務人與金融機構協商成立者，不得聲請更生或清算，但
    因不可歸責於己之事由，致履行顯有重大困難者，不在此限
    。本條例施行前，債務人依金融主管機關協調成立之中華民
    國銀行公會會員辦理消費金融案件無擔保債務協商機制與金
    融機構成立之協商，準用前項之規定，消費者債務清理條例
    第151 條第5 項、第6 項分別定有明文。次按，債務人不能
    清償債務或有不能清償之虞，且無擔保或無優先權之債務總
    額未逾新臺幣（下同）1,200 萬元者，於法院裁定開始清算
    程序或宣告破產前，得向法院聲請更生，觀諸同條例第3 條
    、第42條第1 項規定自明。又法院開始更生程序之裁定，應
    載明其年、月、日、時，並即時發生效力。法院開始更生或
    清算程序後，得命司法事務官進行更生或清算程序，必要時
    得選任律師、會計師或其他適當之自然人或法人一人為監督
    人或管理人，復為同條例第45條第1 項、第16條所明定。
二、本件聲請意旨略以：伊有不能清償債務之虞，前曾於民國95
    年6 月間依中華民國銀行公會會員辦理消費金融案件無擔保
    債務協商機制與金融機構成立協商，協商條件為自95年7 月
    起，分100 期，利率0%，每月還款1 萬4,535 元。惟伊於協
    商當時每月薪資僅2 萬5,000 元，尚需賴兼職收入，始能支
    應協商金額，惟因違反正職公司之規定而辭去兼職；且其於
    98年5 月遭資遣，僅賴每月1 萬5,840 元失業給付維生，致
    無法支應協商金額，故伊確係因不可歸責於己，致履行協商
    條件顯有重大困難。且伊無擔保或無優先權之債務總額為13
    6 萬5,195 元，未逾1,200 萬元，復未經法院裁定開始清算
    程序或宣告破產，爰向本院聲請更生等語。
三、查債務人甲○○所主張之上開事實，有其財政部臺北市國稅
    局財產歸屬資料清單、財團法人金融聯合徵信中心當事人綜
    合信用報告－協商前置專用債權人清冊、中華民國銀行公會
    員辦理消費金融案件無擔保債務協商機制協議書暨無擔保債
    務還款計畫、財政部臺北市國稅局95至97年度綜合所得稅各
    類所得資料清單、98年5 月19日離職證明書、失業給付給付
    證明勞工保險被保險人投保資料表等為證（見本院97年度消
    債更字第821 號卷第19至22、25至26、50、51頁，及本院卷
    第26至29、91至93頁），核閱屬實，堪認為真正。是以債務
    人每月領取失業給付1 萬5,840 元計算，參酌內政部主計處
    公布之98年度臺北市最低生活費為1 萬4,558 元，則債務人
    之收入扣除協商還款金額1 萬4,535 元後，僅餘1 ,305 元
    ，實不足以支應其最低生活必要支出，足認債務人係因不可
    歸責於己之事由，致履行協商條件顯有困難。此外，復查無
    債務人有消費者債務清理條例第6 條第3 項、第8 條或第46
    條各款所定駁回更生聲請之事由存在，則其聲請更生，應屬
    有據。揆諸首揭規定及說明，應予開始更生程序，並命司法
    事務官進行本件更生程序。
四、爰裁定如主文。
中    華    民    國    98    年    11    月    30    日
                  民事第一庭  法      官  古振暉
上為正本係照原本作成。
本件不得抗告。
中    華    民    國    98    年    11    月    30    日
                              書  記  官  羅伊安


司法院資訊處製作；財團法人民間司法改革基金會備份。
